【裁判字號】    96,易,5492
【裁判日期】    970407
【裁判案由】    詐欺
【裁判全文】
臺灣臺中地方法院刑事判決              96年度易字第5492號
公  訴  人  臺灣臺中地方法院檢察署檢察官
被      告  甲○○
上列被告因詐欺案件，經檢察官提起公訴（96年度偵字第20434號）
，本院判決如下：
    主    文
甲○○幫助意圖為自己不法之所有，以詐術使人將本人之物交付
，處有期徒刑陸月，如易科罰金，以新臺幣壹仟元折算壹日。減
為有期徒刑參月，如易科罰金，以新臺幣壹仟元折算壹日。
    犯罪事實
一、甲○○依一般社會之通見，可預見一般人支付代價取得他人
    金融機構帳戶使用常與財產犯罪密切相關，且取得他人存摺
    及帳戶資料之目的在於取得贓款及掩飾犯行不易遭人追查，
    苟出售、或交付自己金融帳戶予他人使用，將被犯罪集團用
    於向被害人詐欺取財之匯款帳戶，又其對於提供帳戶雖無引
    發他人萌生犯罪之確信，但仍不顧他人所可能遭害之危險，
    基於幫助犯罪集團遂行詐欺取財之財產上犯罪，縱有人持以
    犯罪亦不違反其本意之不確定故意，先於96年3月5日，存入
    新台幣（下同）1000元，向第一商業銀行虎尾分行開設新存
    款帳戶（帳號：00000000000000號），於96年3月7日以跨行
    領款方式，提領900元（含手續費共扣906元）帳戶內賸下94
    元，旋於96年3月10日前之某時，在不詳地點，將上開存摺
    、提款卡及密碼，交予真實姓名年籍不詳之詐騙集團成員使
    用。嗣該真實姓名年籍不詳之詐騙集團成員於取得甲○○之
    上開存款帳戶之存摺、提款卡及密碼後，即基於意圖為自己
    不法所有之犯意，於96年3月10日，以網路聊天之方式對乙
    ○○施用詐術，佯稱係女網友，如欲見面需先匯款，致乙○
    ○因而陷於錯誤，而依指示於96年3月10日19時29分許，匯
    款1萬9983元至丙○○（已經本院判決確定）所有之臺灣新
    光商業銀行臺中分行帳戶內；於同日20時54分許，匯款1000
    元至甲○○之上開第一商業銀行虎尾分行帳戶；於同日20時
    56 分許，再匯款6萬3000元至甲○○之上開第一商業銀行虎
    尾分行帳戶，以跨行提款方式將上開款項提領一空。嗣因乙
    ○○發覺受騙而報警處理，經警循線查獲始悉上情。
二、案經臺中市警察局第三分局報請臺灣臺中地方法院檢察署檢
    察官告偵查起訴。
    理      由
一、按現行刑事訴訟法為保障被告之反對詰問權，排除具有虛偽
    危險性之傳聞證據，以求實體之發現，於該法第159條第1項
    明定被告以外之人於審判外之言詞或書面陳述，除法律有規
    定者外，不得作為證據。又被告以外之人（包括證人、鑑定
    人、告訴人、被害人及共同被告等）於審判外之陳述雖不符
    刑事訴訟法第159條之1至之4等4條之規定，而經當事人於審
    判程序同意作為證據，法院審酌該言詞陳述或書面陳述作成
    時之情況，認為適當者，亦得為證據；當事人、代理人或辯
    護人於法院調查證據時，知有刑事訴訟法第159條第1項不得
    為證據之情形，而未於言詞辯論終結前聲明異議者，視為有
    前項之同意，同法第159條之5定有明文。本件被害人乙○○
    於警詢時之供述，雖屬被告以外之人於審判外之言詞陳述，
    為傳聞證據，惟本件檢察官及被告對於上開被害人於警詢時
    陳述之證據能力，於本院準備程序中不爭執，亦未於言詞辯
    論終結前聲明異議，視為於審判程序同意作為證據，且本院
    審酌上開警詢筆錄作成時之情況尚無不當，依刑事訴訟法第
    一百五十九條之五之規定，自有證據能力，合先敘明。
二、訊據被告甲○○矢口否認上情，辯稱：該帳戶即第一商業銀
    行虎尾分行及京城銀行虎尾分行二本存摺於同日同時遺失，
    伊有打電話向銀行止付，伊將密碼寫在存摺後頁，才被竊賊
    冒用云云。經查：證人即被害人乙○○遭電話詐騙，致匯款
    至被告上揭帳戶等情，業據被害人乙○○於警詢時證述屬實
    。又被告雖以前詞置辯，然查，該用以向被害人乙○○詐騙
    之帳戶確以被告名義申設，此有該帳戶交易明細、臺北縣政
    府警察局樹林分局受理詐騙帳戶通報警示簡便格式表、內政
    部警政署反詐騙案件紀錄表、甲○○所開設第一商業銀行虎
    尾分行帳號00000000000000號帳戶之開戶基本資料及交易明
    細、第一銀行匯款單影本2張、中華民國國武術總會函文、
    通聯調閱查詢單1份、京城商業銀行虎尾分行96年11月23日
    函文、97年2月29日97京城虎分字第56號回函等，附卷可稽
    。次查：被告辯稱關於密碼問題，被告既然將他所常用之帳
    戶設為同一密碼，即被告就讀學校之學號2214，依常理應不
    用記載於存摺之上；被告所辯稱其所遺失之時間，於警詢中
    供稱是於96年3月12日晚上18時發現存摺不見，但於審理中
    供稱發現簿子不見的時間是3月13晚上11點，二次供稱遺失
    之時間不同，如此供稱可能是為符合其於3月14辦理電話掛
    失的說詞；被告既共開立七本存摺，為何存摺放在一起的情
    形下，歹徒要偷也是全部拿走，或拿走存簿內尚有大筆餘額
    之存摺，為何僅遺失二本存摺，且竊賊僅竊取其中二本新開
    戶，於開戶後旋即領款僅餘94元之第一銀行及開戶後旋即領
    款僅餘100元之京城銀行二本新存摺，亦不符常理；對於本
    案第一銀行及京城銀行二本帳戶，為何要開戶，被告於警詢
    中說是因要存錢，且有參加國家代表隊，有一些獎金要存入
    該二本帳戶，後來於審理中說因他有理財規劃，但令人質疑
    的是，被告既然要存獎金用，就第一銀行及京城銀行二本存
    摺看不出有任何獎金存款紀錄，又被告既然已經另有五本帳
    戶，為何還要再開立上開二本帳戶，且被告現金放在抽屜裡
    ，所有的交易亦是現金交易，而案發時被告尚於培訓期間，
    並無任何獎金可領，何須再開上開二帳戶，再參以被告於96
    年3月5日在第一銀行虎尾分行開立新帳戶存入1000元後，即
    於於96年3月7日，將開戶時存領款方式，提領900元（含手
    續費共扣906元）帳戶內賸下94元，且被告於同日即96年3月
    5日也在京城銀行虎尾分行亦開立新帳戶存入1100元後，即
    於於當日即96年3月5日，從開戶時存款中，提領1000元，帳
    戶內賸下100元，年籍不詳之詐騙集團成員於取得甲○○之
    上開第一銀行虎尾分行存款帳戶之存摺、提款卡及密碼後，
    於96年3月10日，以網路聊天之方式對乙○○施用詐術，而
    於96年3月10日20時54分許，匯款1000元至甲○○之上開第
    一商業銀行虎尾分行帳戶；於同日20時56分許，再匯款6萬
    300 0元至甲○○之上開第一商業銀行虎尾分行帳戶，詐騙
    集團成員以跨行提款方式將上開款項提領一空；被告於知悉
    帳戶被人使用後，才於事後之96年3月14日打電話向第一商
    業銀行虎尾分行辦理陳選掛失止付，固有電話通聯紀錄可佐
    ，惟此電話係於詐騙集團成員詐欺成功且已被列為警示帳戶
    之後，綜合被告上開所辯，眾多與事理不相符合之處，其所
    辯顯不足採信。
三、按刑法上之故意，分為直接故意（確定故意）與間接故意（
    不確定故意），行為人對於構成犯罪之事實，明知並有意使
    其發生者為直接故意。行為人對於構成犯罪之事實，預見其
    發生而其發生並不違背其本意者為間接故意；而間接故意與
    有認識的過失之區別，在於二者對構成犯罪之事實雖均預見
    其能發生，但前者對其發生並不違背其本意，後者則確信其
    不發生。且幫助犯之成立，以行為人主觀上認識被幫助者正
    欲從事犯罪或係正在從事犯罪，且該犯罪有既遂之可能，而
    其行為足以幫助他人實現構成要件者，即具有幫助故意，並
    不以行為人確知被幫助者係犯何罪名為必要。至於行為人在
    正犯實施犯罪前為幫助行為者，則構成事前幫助犯。又今日
    一般人至金融機關如銀行、郵局等開設帳戶使用，係極為方
    便容易且迅速之事，如有使用金融存款帳戶之正當用途，自
    以使用其本人或可信賴之親友申請之帳戶，最為便利安全，
    且若非具意圖以他人帳戶從事不法用途，並藉以逃避查緝，
    自無使用他人帳戶之理。是依一般人通常之知識、經驗，均
    應知任意提供自己帳戶予無信賴關係之他人使用，易致他人
    藉該帳戶取得不法犯罪所得，且欲以之隱匿帳戶內資金之實
    際取得人身分；衡諸情理，被告係成年人，為虎尾科技大學
    學生，知識程度較高，又係中華民國國術錦標賽入選者，對
    此自難諉為不知。而近年來詐欺取財之犯罪類型層出不窮，
    該等犯罪，多數均係利用他人帳戶作為詐欺所得財物之匯款
    帳戶，並經媒體廣為披載，被告縱使並不確知所提供之帳戶
    ，係遭他人用以對被害人詐欺取財，亦無法確知取得帳戶之
    人係以何種方法於何時地為詐欺取財之具體內容，惟對於其
    所提供之上揭帳戶，將遭人作為詐欺取財犯行所得財物匯入
    及提領之工具使用，應有概括之認識，且可預見其發生，竟
    仍同意提供，顯對帳戶供他人取得不法犯罪所得之用，亦不
    違背被告本意，即被告並非確信帳戶不至遭利用為犯罪之用
    ，仍將帳戶提供他人，足認被告應具幫助犯罪之不確定故意
    ，被告犯行已洵堪認定。
四、查前揭真實姓名、年籍均不詳之詐欺集團成年人，基於意圖
    為自己不法所有之犯意，以上述之方式，使被害人陷於錯誤
    ，因而交付本人之財物，該詐欺集團成員所為，係犯刑法第
    339條第1項之詐欺取財罪，被告提供其於上開第一銀行所開
    設帳戶之存摺、晶片金融卡及密碼資料予詐欺集團成員作為
    詐欺取財所用，係基於幫助他人詐欺取財之不確定故意，且
    所為屬詐欺取財罪構成要件以外之行為，核其所為則係犯修
    正前刑法第30條第1項前段及刑法第339條第1項之幫助詐欺
    取財罪。被告幫助詐欺集團成員犯詐欺取財罪，為從犯，依
    刑法第30條第2項之規定，按正犯之刑度，減輕其刑。爰審
    酌被告明知其所提供之帳戶將有可能遭人供做詐欺取財之工
    具，竟仍執意為之，非惟幫助詐騙者遂行詐財目的，同時使
    詐欺者得以隱匿其真實身分，減少遭查獲之風險，愈使其肆
    無忌憚，助長犯罪之猖獗，破壞社會秩序甚鉅，且考量本件
    被害人陷於錯誤因遭詐騙而匯入被告帳戶之金額，兼被告犯
    後仍堅決否認犯行，尚未賠償被害人，不知悔悟之犯後態度
    等一切情狀，量處如主文所示之刑，並依刑法第41條第1項
    前段規定，諭知易科罰金之折算標準。至被告所提供之前開
    銀行、及郵局帳戶之存簿、晶片提款卡等物，雖係被告所有
    並供違犯本件犯罪所用之物，但均未據扣案，又無證據證明
    該等物件仍屬存在，為免滋生日後執行困難，爰不併予諭知
    沒收。又被告犯罪時間係在民國96年4月24日以前，合於減
    刑條件，應依中華民國96年罪犯減刑條例第2條第1項第3款
    、第7條、第9條規定，並諭知減得之刑，及其易科罰金之折
    算標準。
據上論斷，依刑事訴訟法第299條第1項前段，刑法第339條第1項
、第30條第1項前段、第2項、第41條第1項前段，刑法施行法第1
之1條，中華民國96年罪犯減刑條例第2條第1項第3款、第7條、
第9條，判決如主文。
本案經檢察官丁○○到庭執行職務。
中    華    民    國  97  年   4     月   7   日
                刑事第三庭  審判長法  官   賴恭利
                                  法  官   楊曉惠
                                  法  官   黃松竹
上正本證明與原本無異。
如不服本判決，應於送達後十日內向本院提出上訴狀（須附繕本
），上訴於臺灣高等法院臺中分院。
上訴書如未敘述理由，應於上訴期間屆滿後20日內補提理由書於
本院。
                                  書記官   黃毅皓
中    華    民    國  97  年   4     月   7   日
附錄論罪科刑法條
刑法第三百三十九條第一項：意圖為自己或第三人不法之所有，
以詐術使人將本人或第三人之物交付者，處五年以下有期徒刑、
拘役或科或併科一千元以下罰金。


司法院資訊處製作；財團法人民間司法改革基金會備份。
